【裁判字號】    95,財管,15
【裁判日期】    950627
【裁判案由】    指定遺產管理人
【裁判全文】
臺灣高雄地方法院民事裁定              95年度財管字第15號
聲  請  人  高雄縣興達港區漁會
法定代理人  甲○○
上聲請人聲請指定被繼承人乙○○之遺產管理人事件，本院裁定
如下：
    主      文
選任張清雄律師為被繼承人乙○○之遺產管理人。
程序費用新臺幣壹仟元由被繼承人乙○○之遺產負擔。
    理      由
一、聲請意旨略以：緣被繼承人乙○○（男，民國31年2 月25日
    出生，身分證統一編號：Ｚ000000000號，生前最後設籍於高
    雄縣茄定鄉○○路○ 段120 巷32號）於85年11月28日提供其
    所有坐落於高雄縣茄萣鄉○○段580 地號土地（權利範圍：
    全部），暨其上同地段114 建號（即門牌號碼：高雄縣茄萣
    鄉○○路122 巷27弄9 號）房屋（權利範圍：全部）等不動
    產為擔保並設定抵押權，向聲請人即高雄縣興達港區漁會借
    款新臺幣（下同）180 萬元，惟被繼承人乙○○於借款後之
    91年9 月15日死亡，致前開借款未為清償。而被繼承人死亡
    後，因其法定繼承人即黃尤秀美（配偶）、黃德壽、謝黃淑
    慧、黃麗娟、黃美娜（上四人為子輩繼承人）、謝宜芳、高
    聯榜、高悅靖、高東勇、郭士弘、郭瀚升（以上六人為孫輩
    繼承人）、黃登財、黃永隆、黃福龍、黃怡禎（以上四人為
    兄弟姊妹）等人均已拋棄其繼承權（本院91年度繼字第1309
    號），致聲請人前開借款債權無從對被繼承人所有之前開遺
    產執行。為此，爰依非訟事件法第154 條第1 項之規定，聲
    請選任張清雄律師為被繼承人乙○○之遺產管理人，俾確保
    聲請人之權益等語，並提出借據、土地暨建築改良物抵押權
    設定契約書、他項權利證明書、戶籍謄本等影本各1 件為證
    。
二、按「先順序繼承人均拋棄其繼承權時，由次順序之繼承人繼
    承。其次順序繼承人有無不明或第四順序之繼承人均拋棄其
    繼承權者，準用關於無人承認繼承之規定」，「繼承開始時
    ，繼承人之有無不明者，由親屬會議於一個月內選定遺產管
    理人，並將繼承開始及選定遺產管理人之事由，向法院報明
    」，「無親屬會議或親屬會議未於前條所定期限內選定遺產
    管理人者，利害關係人或檢察官，得聲請法院選任遺產管理
    人，並由法院依前項規定為公示催告」，民法第1176條第6
    項、第1177條、第1178條第2 項分別定有明文。準此，繼承
    人均拋棄其繼承權者，得由有利害關係之被繼承人之債權人
    向法院聲請選任遺產管理人，核先敘明。
三、查聲請人主張之前揭事實，業據其提出土地建築物改良物設
    定契約、他項權利證明書、擔保放款借據、戶籍謄本等影本
    各1件為證。又被繼承人乙○○確已於91年9月15日死亡，及
    其繼承人即黃尤秀美（配偶）、黃德壽、謝黃淑慧、黃麗娟
    、黃美娜（上四人為子輩繼承人）、謝宜芳、高聯榜、高悅
    靖、高東勇、郭士弘、郭瀚升（以上六人為孫輩繼承人）、
    黃登財、黃永隆、黃福龍、黃怡禎（以上四人為兄弟姊妹）
    等人，均已拋棄其繼承權之事實，業經本院依職權調閱本院
    91年度繼字第1309號民事聲請卷宗核閱無訛，堪信屬實。揆
    諸首揭法條規定與前開說明，聲請人既為有利害關係之被繼
    承人之債權人，其向本院聲請指定遺產管理人，自屬有據。
四、本院審酌被繼承人乙○○之繼承人黃尤秀美等人均已拋棄繼
    承，在法律上已無義務就被繼承人之遺產再為管理；而參以
    遺產管理人之職務，依民法第1179條之規定，並非無技術性
    之事務理，仍須有一定學識、經驗之人始足任之。又拋棄繼
    承既屬民法賦予繼承人之權利，本件繼承人等均已拋棄繼承
    ，其與被繼承人之遺產已無關聯，如再選任其為遺產理人，
    命其管理被繼承人之遺產，顯失拋棄繼承之實益，亦與拋棄
    繼承之立法意旨有違。而張清雄律師係於高雄律師公會登記
    之執業律師，本院認具律師身分之人，不但具有法律規定之
    相關專業知識，其行止亦受有律師法之規範，是由其擔任被
    繼承人乙○○之遺產管理人，應稱妥適，復據聲請人陳明張
    清雄律師表示願意擔任被繼承人乙○○之遺產管理人，有聲
    請人陳報狀1 份附卷足參，爰選任張清雄律師為被繼承人乙
    ○○之遺產管理人，處理被繼承人遺產之相關法律關係。
五、依非訟事件法第157 條、第24條第1 項，裁定如主文。
中    華    民    國    95    年    6     月    27    日
                  家事法庭法  官  柯盛益
上為正本，係照原本作成。
如對本裁定抗告，須於裁定送達後10日內向本院提出抗告狀。
中    華    民    國    95    年    6     月    27    日
                          書記官  洪生輝


司法院資訊處製作；財團法人民間司法改革基金會備份。
